【裁判字號】    98,易,514
【裁判日期】    981127
【裁判案由】    傷害
【裁判全文】
臺灣士林地方法院刑事判決               98年度易字第514號
公  訴  人  臺灣士林地方法院檢察署檢察官
被      告  丙○○
上列被告因傷害案件，經檢察官聲請簡易判決處刑（98年度偵字
第2924號），本院士林簡易庭（98年度士簡字第414 號）認不宜
以簡易判決處刑，改依通常訴訟程序，本院判決如下：
    主  文
丙○○傷害人之身體，累犯，處拘役肆拾日，如易科罰金以新臺
幣壹仟元折算壹日。
    事  實
一、丙○○前因妨害公務等案件，經臺灣澎湖地方法院判處有期
    徒刑7 月，於民國95年6 月5 日執行期滿出監。詎仍不知悔
    改，其與甲○○分別承租臺北市○○區○○街78號5 樓第1
    間與第2 間房間，甲○○於97年12月（公訴人誤載為10月）
    21日下午2 時許，勸阻丙○○勿在房間煎魚，以免味道四溢
    ，丙○○竟心生不滿，基於傷害之犯意，徒手毆打甲○○，
    使甲○○受有頭皮及頸部挫傷等傷害。
二、案經甲○○訴由臺北市政府警察局大同分局報請臺灣士林地
    方法院檢察署檢察官偵查起訴。
     理  由
壹、證據能力部分：
一、被告以外之人於檢察事務官、司法警察官或司法警察調查中
    所為之陳述，與審判中不符時，其先前之陳述具有較可信之
    特別情況，且為證明犯罪事實存否所必要者，得為證據，刑
    事訴訟法第159 條之2 定有明文。查證人甲○○於警詢中之
    證述，被告丙○○否認其證據能力，再該名證人亦無同法第
    159 之3 所定不能到庭或記憶喪失等情況，本院認甲○○之
    警詢中之證詞對被告之犯行應無證據能力。
二、被告以外之人於偵查中向檢察官所為之陳述，除顯有不可信
    之情況者外，得為證據。刑事訴訟法第159 條之1 第2 項定
    有明文。查證人乙○○於偵查中之證陳，業已具結，以擔保
    其證詞之信用性，而檢察官並無違法取證之情況，且乙○○
    之證述亦無意思不自由之情狀，證人乙○○於偵查中之證詞
    ，並無顯不可信等情，即應認乙○○於偵查中之證詞具有證
    據能力。
三、告訴人甲○○受傷之證斷證明書，被告並未爭執無證據能力
    ，且依刑事訴訟法第159 條之4 規定，從事業務之人，於業
    務上作成之證明文書，得為證據。本件下述由馬偕紀念醫院
    （台北院區）之醫師作成之診斷證書，係醫師診斷病患所見
    病人受傷之情況，且該名醫師與本件之告訴人亦無故舊情誼
    ，當無虛偽記載之情況，顯具有證據能力。
貳、實體部分：
一、訊據被告丙○○固坦承有於97年10月22日下午2 時，與告訴
    人發生衝突，惟否認有傷害之犯行，辯稱：係告訴人用雙手
    拉其頭髮撞牆，讓伊頭暈眼花，復用雙手戳伊眼睛，再用鐵
    槌鎚壞其櫃子云云。然查：
(一)、證人乙○○於本院結證：被告係伊之房客，被告住伊之房子
    1 年多，被告住錦西街78號5 樓第1 間，當時甲○○住她隔
    壁，97年12月21日下午被告有無與甲○○吵架，當時我不在
    場。是兩人發生衝突後，房客叫我上去才知道。我上去看到
    被告、告訴人都有受傷，當時受傷有流血。我就叫他們不要
    衝突，發生衝突不好，我是把他們勸開，他們就分開，我就
    下去了。至於證人乙○○於偵查中所證，其有見到他們在打
    架云云，以證人丁○○所述，其係下樓要告訴房東，而房東
    不在，故叫房東兒子跟房東講等情，應認乙○○於本院作證
    所述，其上樓時只見到二人有受傷，而未見到打架之情節為
    正確，偵查中所證，應係記憶有誤所致。
(二)、證人丁○○於本院結證：97年11月21日伊有住在北市○○街
    78號第5 樓第4 間，與被告是室友，（問：97年12月21日下
    午有無看到被告與甲○○爭吵打架？）證人答：我從浴室出
    來就看到他們在吵，我就下去跟房東講說有人吵架，然後我
    去上班，所以他們後來發生什麼事，我不知道。他們為了用
    烤箱烤魚有臭味在吵。我是兩點出門，所以大概是那時候，
    我到凌晨兩點多才回來，中間發生什麼事我都不知道。
(三)、綜上，先有鄰居丁○○見到被告與告訴人二人因被告以烤箱
    烤魚有臭味爭吵在先，且有證人乙○○上至5 樓時，尚有見
    到告訴人甲○○有流血，再甲○○之傷勢亦有馬偕醫院之驗
    傷診斷書為憑，可認定被告與告訴人係為被告煎魚有臭味之
    事而爭吵，之後相互動粗致使告訴人受有頭皮及頸部受傷之
    傷害，至為明確。而本案之案發時間，據證人丁○○所述係
    下午2 點（見本院審理筆錄第9 頁），然證人乙○○已不記
    得是下午幾點發生本案，另被告亦供明案發係當日下午約2
    點半（見準備程序筆錄第2 頁）故本院認本案案發時間係當
    日下午2 時許。
(四)、再按衡之一般社會經驗法則，互毆係屬多數動作構成單純一
    罪而互為攻擊之傷害行為，縱令一方先行出手，而還擊一方
    在客觀上苟非單純僅對於現在不法之侵害為必要排除之反擊
    行為，因其本即有傷害之犯意存在，則對其互為攻擊之還手
    反擊行為，自無主張防衛權之餘地。最高法院84年度台非字
    第208 號判決意旨參照。經查：本案之被告與甲○○發生爭
    吵後進而雙方均有流血之情事，亦據證人乙○○證明。則雙
    方均有被對方毆擊負傷，始有流血之情狀，亦堪認定；亦見
    雙方有互毆之情，再縱如被告所述係甲○○先出手，則被告
    為還擊之動作，始造成甲○○受有上開傷勢，在此情況下被
    告之反擊行為，即非為排除現在不法侵害之必要，而無主張
    防衛權之餘地。被告所辯其未出手云云，不足採信，其犯行
    洵堪認定，應依法論科。
二、核被告所為，係犯刑法第277 條第1 項之傷害罪。被告於上
    揭事實欄所述之有期徒刑執行完畢後，5 年內故意再犯本件
    有期徒刑以上之罪，有臺灣高等法院被告刑案資料查註紀錄
    表附卷可參，為累犯，應依刑法第47條第1 項之規定加重其
    刑。爰審酌被告前有多次之傷害前案紀錄，有前開刑案資料
    查註紀錄表可考，素行不佳，其與告訴人甲○○因細故即動
    手毆人，告訴人所受之傷害程度非重，及被告有接到本院之
    傳喚通知，故意不到庭，經通緝到案，犯後並無悔意，態度
    不佳等一切情狀，量處如主文所示之刑，並諭知易科罰金之
    折算標準。
三、至於被告所述告訴人甲○○於案發當日之晚上11時30分許，
    至浴室以蓮蓬頭敲其頭，復以熱水噴伊，並抓伊撞牆，再用
    雙手戳伊眼睛云云，惟上開傷害案件案發後，被告與告訴人
    經房東乙○○勸開後，二人業已分開，有證人乙○○於本院
    之證述可考，則被告在當日下午2 時許之犯行業已結束。故
    當日晚上11時30分許縱有如被告所述，告訴人有毆打伊之情
    ，亦係被告檢據告訴，另由檢察官處理，非本院得依職權併
    予審理，附此敘明。
據上論斷，應依刑事訴訟法第299 條第1 項前段，刑法第277 條
第1 項、第47條第1 項、第41條第1 項前段，刑法施行法第1 條
之1，判決如主文。
本案經檢察官呂寧莉到庭執行職務。
中    華    民    國    98    年    11    月    27    日
                  刑事第五庭法  官  林秀鳳
以上正本證明與原本無異。
如不服本判決，應於收受送達後10日內向本院提出上訴書狀，其
未敘述上訴之理由者，並得於上訴期間屆滿後20日內向本院補提
理由書（均須按他造當事人之人數附繕本）。
                            書記官  黃瓊芳
中    華    民    國    98    年    11    月    27    日
附錄論罪法條：
中華民國刑法第277 條
傷害人之身體或健康者，處三年以下有期徒刑、拘役或一千元以
下罰金。
犯前項之罪因而致人於死者，處無期徒刑或七年以上有期徒刑；
致重傷者，處三年以上十年以下有期徒刑。


司法院資訊處製作；財團法人民間司法改革基金會備份。
